【裁判字號】    95,簡上,93
【裁判日期】    950829
【裁判案由】    家庭暴力罪之傷害
【裁判全文】
臺灣基隆地方法院刑事判決              95年度簡上字第93號
上  訴  人
即  被  告  乙○○
上列被告因家庭暴力罪之傷害案件，不服本院95年度瑞簡字第21
號中華民國95年3 月21日第一審判決（聲請簡易判決處刑案號：
94 年度偵字第3733號）提起上訴，本院管轄第二審之合議庭判
決如下：
    主  文
上訴駁回。
乙○○緩刑貳年。
    事實及理由
一、本案經本院審理結果，認第一審以上訴人即被告乙○○共同
    傷害人之身體，處有期徒刑3 月，如易科罰金，以（銀元）
    300元折算1日，並援引刑事訴訟法第449條第1項前段、第45
    4條第2 項、95年7月1日修正施行前刑法第28條、刑法第277
    條第1項（未修正）、95年7月1日修正施行前刑法第41條第1
    項、罰金罰鍰提高標準條例第1條前段、95年7月1 日修正施
    行前罰金罰鍰提高標準條例第2 條，其認事用法及量刑均無
    不當，應予維持，除引用第一審判決書及檢察官聲請簡易判
    決處刑書記載之事實、證據、理由及應適用之法條（如附件
    ）外，事實部分補充：「乙○○係丁○○○之弟媳，彼此間
    為家庭暴力防治法第3條第4款所定之二親等旁系姻親家庭成
    員關係」；理由部分補充：「被告乙○○於本院審理時坦承
    不諱」、「被告係告訴人之弟媳，業經其等陳明在卷，互為
    家庭暴力防治法第3條第4款所定二親等旁系姻親之家庭成員
    關係，故被告所為傷害犯行亦屬於家庭暴力防治法第2條第2
    項所稱之家庭暴力罪，惟該法就此並無刑罰規定，仍應依刑
    法傷害罪論罪科刑，併此敘明。」、「至被告自承為其所有
    ，供渠等共同犯傷害罪所用之鐮刀1 把，因未扣案，且據被
    告稱已丟棄，無法證明尚屬存在，又非屬違禁物，為避免將
    來執行之困難，爰不另為沒收之諭知。」。
二、又按被告行為後，刑法部分條文業於95年7月1日施行（已於
    94年2月2日修正公布，下稱新刑法；修正前刑法下稱舊刑法
    ），而新刑法第2 條乃係規範行為後法律變更所生新舊法比
    較適用之準據法，故於95年7月1日新刑法修正施行後，如有
    涉及比較新舊法之問題，即應逕依新刑法即現行刑法第2 條
    第1 項規定，為「從舊從輕」之比較（參見最高法院95年度
    第8 次刑事庭會議決議一、(二)）。另於比較時應就罪刑有關
    之共犯、未遂犯、想像競合犯、牽連犯、連續犯、結合犯，
    以及累犯加重、自首減輕暨其他法定加減原因（如身分加減
    ）與加減比例等一切情形，本於統一性及整體性原則，綜其
    全部罪刑之結果而為比較。被告行為後，本案所涉之刑法第
    33條第5 款之修正，乃係刑法分則編各罪所定罰金刑之刑罰
    法律效果之變更；刑法第41條第1 項易科罰金折算標準規定
    之變更，則相當於科刑規範事項之變更；新刑法第28條關於
    成立共同正犯之標準，將舊刑法第28條共同正犯之共同「實
    施」犯罪，改為共同「實行」犯罪，剔除完全未參與犯罪相
    關行為之「實行」的「陰謀共同正犯」及「預備共同正犯」
    ，是新刑法第28條共同正犯之可罰性要件之範圍業已減縮，
    均應依刑法第2條第1項規定，為「從舊從輕」之比較，茲比
    較如下：
(一)、罰金刑貨幣單位及數額之變更：
    刑法分則編各罪所定罰金之貨幣單位原為銀元，且依舊刑法
    第33條第5款規定，罰金刑為1銀元以上，而有關罰金倍數之
    調整及銀元與新臺幣之折算標準，則另定有現行法規所定貨
    幣單位折算新臺幣條例第2條、罰金罰鍰標準條例第1條及第
    5條，除規定罰金以1銀元折算3元新臺幣外，並將72年6月26
    日以前修正之刑法部分條文罰金數額提高2 至10倍（依行政
    院會銜司法院於72年7 月27日發布，同年8月1日施行，有關
    刑法定有罰金各條均提高為10倍），其後修正者則不再提高
    倍數。嗣新刑法第33條第5款則將罰金刑提高為新臺幣1,000
    元以上，並以百元計算之，且因新刑法第33條第5 款所定罰
    金貨幣單位既已改為新臺幣，刑法分則編各罪所定罰金之貨
    幣單位亦應配合修正為新臺幣，又考量刑法修正施行後，不
    再施用「現行法規所定貨幣單位折算新臺幣條例」，為使刑
    法分則編各罪所定罰金之最高數額與刑法修正前趨於一致，
    避免衍生新舊法比較適用問題，於不變動罰金數額之前提下
    ，爰增訂刑法施行法第1條之1規定（詳見其立法理由，足認
    刑法施行法第1之1條係為配合新刑法第33條第5 款之修正施
    行而增訂，故如適用新刑法第33條第5 款以新臺幣為貨幣單
    位，方有刑法施行法第1之1條規定之適用）。據此，此次刑
    法修正，被告所犯刑法第277條第1項之規定，其條文本身文
    字並未修正，然上開條文既定有罰金刑之規定，如依舊刑法
    第33條第5款規定，罰金最低數額為1元（銀元），依罰金罰
    鍰提高標準條例第1 條規定提高為10倍，即為銀元10元，以
    現行法規所定貨幣單位折算新臺幣條例第2 條折算僅為新臺
    幣30元，又刑法第277條非屬於76年6月26日至94年1月7日新
    增之條文，故最高罰金數額銀元1,000 元依罰金罰鍰提高標
    準條例第1條規定提高為10倍後，為銀元10,000 元，若以現
    行法規所定貨幣單位折算新臺幣條例第2條折算係新臺幣3,0
    000元；惟如依新刑法第33條第5款規定，罰金最低額為新臺
    幣1,000元，而最高罰金數額，依配合增訂之刑法施行法第1
    之1條第1項之規定，改以新臺幣計算罰金數額，且依同條第
    2項提高罰金數額至30倍，則最高罰金數額分別為新臺幣30,
    000 元，經核修正前後上開刑法分則之最高罰金數額固因刑
    法施行法第1之1條之增訂而趨於一致，並無不同，惟罰金最
    低數額，則以舊刑法第33條第5 款較有利於被告，比較結果
    ，此部分以被告行為時之法律較有利於被告（參見最高法院
    95年度第8次刑事庭會議決議）。
(二)、易科罰金折算標準之變更：
    新刑法第41條第1項前段規定：「犯最重本刑為5年以下有期
    徒刑以下之刑之罪，而受 6個月以下有期徒刑或拘役之宣告
    者，得以新臺幣1,000元、2,000元或3,000元折算1日，易科
    罰金。」；而依被告行為時即舊刑法第41條第1 項前段規定
    ：「……得以1元以上3元（指銀元）以下折算1 日」，並適
    用修正前罰金罰鍰提高標準條例第2 條前段（現因配合刑法
    修正已刪除）：「依刑法第41條易科罰金或第42條第2 項易
    服勞役者，均就其原定數額提高為100倍折算1日」之規定，
    易科罰金折算標準，應以銀元100元以上300元以下折算1 日
    ，經以現行法規所定貨幣單位折算新臺幣條例第2 條之規定
    折算為新臺幣後，應以新臺幣300元以上900元以下折算為1
    日。比較結果，此部分以被告行為時之法律，較有利於被告
    。
(三)、修正後刑法第28條關於成立共同正犯之標準，固將原來共同
    正犯之共同「實施」犯罪，改為共同「實行」犯罪，剔除完
    全未參與犯罪相關行為之「實行」的「陰謀共同正犯」及「
    預備共同正犯」，惟本件被告已參與實行行為，比較結果，
    此部分被告行為後之法律並未較有利於被告。
(四)、綜合全部罪刑之結果為比較，被告行為後之法律並未較有利
    於被告，自應依刑法第2條第1項前段「從舊原則」之規定，
    適用被告行為時之法律，即舊刑法之相關規定及罰金罰鍰提
    高標準條例第2 條規定。原審法院就前述法律修正後之規定
    ，雖未及比較適用，然經比較新舊法結果，行為後之法律並
    非較有利於行為人，本即應以原判決所適用之行為時法為原
    則，而非例外適用行為後之新法，是原審就上開部分適用舊
    刑法及95年7月1日修正施行前罰金罰鍰提高標準條例第2 條
    規定，並無不當，自不構成撤銷之事由，附此敘明。
三、被告上訴意旨略以：盼能與告訴人和解後，給予宣告緩刑，
    等語。經查，被告前未曾受有期徒刑以上刑之宣告，有臺灣
    高等法院被告前案紀錄表附卷可憑，且被告於一審判決後已
    與告訴人達成和解，願給付告訴人新臺幣80,000元，此有本
    院95年度附民字第29號和解筆錄1 份附卷可稽，且告訴人亦
    到庭表示被告有如期給付和解金額，願宥恕被告等語，是被
    告經此教訓，應知警惕而無再犯之虞，本院認所宣告之刑，
    以暫不執行為適當，爰併予宣告緩刑2年，以啟自新（被告
    犯罪於新刑法施行前，惟本院於新刑法施行後裁判本案件，
    應逕用新刑法第74條緩刑之規定〈最高法院95年度第8次刑
    事庭會議決議參照〉）。
四、據上論斷，應依刑事訴訟法第455條之1第1項、第3項、第36
    8條，刑法第74條第1項第1款，判決如主文。
本案經檢察官甲○○到庭執行職務。
中    華    民    國    95    年    8     月    29    日
                  刑事第二庭審判長法  官  王敏慧
                                  法  官  劉桂金
                                  法  官  許心
以上正本證明與原本無異。
本件不得上訴。
中    華    民    國    95    年    8     月    29    日
                                  書記官  邱李和
附錄本判決論罪科刑法條：
刑法第277條第1 項：
(普通傷害罪)
傷害人之身體或健康者，處3年以下有期徒刑、拘役或1,000元以
下罰金。
附件：
臺灣基隆地方法院刑事簡易判決          95年度瑞簡字第21號
聲  請  人  臺灣基隆地方法院檢察署檢察官
被      告  乙○○  女  47歲（民國○○年○月○日生）
                    身分證統一編號：Ｚ000000000號
                    住臺北縣蘆洲市○○路60巷1弄6號5樓
上列被告因家庭暴力罪之傷害案件，經檢察官聲請以簡易判決處
刑（94年度偵字第3733號），本院判決如下：
    主  文
乙○○共同傷害人之身體，處有期徒刑參月，如易科罰金以參佰
元折算壹日。
    事實及理由
一、本件犯罪事實、證據及應適用之法條均引用如附件檢察官聲
    請簡易判決處刑書之記載。
二、依刑事訴訟法第449條第1項前段、第454條第2項，刑法第28
    條、277條第1項、第41條第1項前段，罰金罰鍰提高標準條
    例第1條前段、第2條，逕以簡易判決處刑如主文。
如不服本件判決，自收受送達之日起10日內，向本院提起上訴。
中    華    民    國    95    年    3     月    21    日
                  瑞芳簡易庭法  官    何怡穎
以上正本證明與原本無異。
如不服本判決，應於判決送達後10日內，向本院提出上訴書狀，
上訴於本院合議庭，並按他造當事人之人數附具繕本。
中    華    民    國    95    年    3     月    21    日
                            書記官    李繼業
附錄論罪法條
刑法第二百七十七條第一項：
傷害人之身體或健康者，處三年以下有期徒刑，拘役或一千元以
下罰金。
附件：
臺灣基隆地方法院檢察署檢察官聲請簡易判決處刑書
                                      94年度偵字第3733號
    被      告  乙○○  女  47歲（民國○○年○月○日生）
                        國民身分證統一編號：Ｚ000000000號
                        住臺北縣蘆洲市○○路60巷1弄6號5
                        樓
上列被告因傷害案件，業經偵查終結，認為宜聲請以簡易判決處
刑，茲將犯罪事實及證據並所犯法條分敘如下：
            犯罪事實
一、緣乙○○疑因丁○○○就其應給付其子鄭翔文撫育費一事聲
     請強制執行，而對丁○○○心生不滿，乙○○竟與一年籍姓
     名不詳男子基於犯意聯絡，於民國94年6月23日凌晨1時30分
     許，共同前往臺北縣平溪鄉○○村○○街19號丁○○○家中
     ，該男子即手持鐮刀，乙○○則以徒手，共同毆打丁○○○
     ，致丁○○○受有上唇撕裂傷、兩側額部挫傷、四肢擦挫傷
     、胸部、背部及左右腹部頓挫傷、左眼挫傷及結膜下出血之
     傷害後，隨即離去現場；嗣經丁○○○報警處理，始查悉上
     情。
二、案經被害人丁○○○訴由臺北縣政府警察局瑞芳分局報告偵
     辦。
            證據並所犯法條
一、被告乙○○經2次合法傳喚無正當理由均未到庭，僅先後2次
     具狀陳述，均辯稱：伊並未傷害告訴人丁○○○云云。經查
     ，上揭犯罪事實，業據告訴人迭於警、偵訊時指訴歷歷，並
     經證人即適在場之被告之子鄭翔文結證綦詳，並有甲種診斷
     證明書1份在卷可稽；況且，觀諸卷內之告訴人於事發後前
     往分駐所報案時所拍攝之照片及上開診斷證明書，顯見告訴
     人當時所受之傷勢，並非輕微且虛偽，茍若告訴人有意誣陷
     而刻意製造傷勢，實無自殘至此種幾近遍體鱗傷程度之必要
     ，足信告訴人之指訴並非虛妄，是被告上開所辯，無非飾卸
     之詞，不足採信，其犯嫌已堪認定。
二、核被告所為，係犯刑法第277條第1項之傷害罪嫌。其與上開
     不詳姓名之男子就上開犯行間，有犯意聯絡及行為分擔，請
     依共同正犯論處。
三、依刑事訴訟法第451條第1項聲請逕以簡易判決處刑。
     此    致
臺灣基隆地方法院瑞芳簡易庭
中    華    民    國    95    年    3     月    2     日
                              檢察官  丙  ○  ○
本件正本證明與原本無異
中    華    民    國    95    年    3     月    7     日
                              書記官  陶  愛  玲
附錄所犯法條：
刑法第277條第1項
     傷害人之身體或健康者，處3年以下有期徒刑、拘役或1千元
     以下罰金。


司法院資訊處製作；財團法人民間司法改革基金會備份。
